臺灣臺中地方法院民事判決　96年度訴字第155號
　原　　　告　　甲○○
　兼訴訟代理人　丁○○
　被　　　告　　丙○○
　　　　　　　　乙○○
上列當事人間因刑事附帶民事訴訟請求損害賠償事件，經本院刑
事庭移送前來，經本院於民國九十六年四月十七日言詞辯論終結
，判決如下：
    主    文
被告應連帶給付原告丁○○新臺幣壹佰參拾捌萬貳仟陸佰元；應
連帶給付原告甲○○新臺幣壹佰零捌萬貳仟陸佰元，及均自民國
九十六年四月十七日起至清償日止，按年息百分之五計算之利息
。
訴訟費用由由被告連帶負擔。
本判決於原告丁○○、甲○○分別以新臺幣肆拾陸萬壹仟元、參
拾陸萬壹仟元為被告供擔保後，得假執行。
    事實及理由
甲、程序方面：
  (一)按訴狀送達後，原告不得將原訴變更或追加。但擴張或減縮
    應受判決事項之聲明者，不在此限。民事訴訟法第二百五十
    五條第一項第三款定有明文。本件原告提起本訴原聲明請求
    ：「被告應連帶給付原告丁○○新臺幣（下同）一百三十八
    萬二千六百元；應連帶給付原告甲○○一百零八萬二千六百
    元及自起訴狀繕本送達翌日起至清償日止，按年息百分之五
    計算之利息。」嗣於民國（下同）九十六年四月十七日言詞
    辯論期日當庭減縮利息均自九十六年四月十七日起至清償日
    止，按年息百分之五計算，依前開說明，應予准許。
  (二)本件被告經合法通知，未於言詞辯論期日到場，核無民事訴
    訟法第三百八十六條各款所列情形，爰依原告之聲請，由其
    一造辯論而為判決。
乙、實體方面：
壹、原告起訴主張：被告丙○○未考領駕駛執照，受僱於被告乙○○所經營之陽賜砂石場擔任砂石搬運司機，為從事於駕車
    運送砂石業務之人，於八十六年十二月二十日晚六時許，駕
    駛未懸掛車牌之大貨車，自臺中縣東勢鎮○○○○○段河堤
    道路，由河床往林場方向之道路行駛，途經該道路砂石路面
    近柏油路面之坡路時，應注意於夜間、晝晦視線不清時應使
    用燈光及注意車前狀況，隨時採取必要之安全措施，且依當
    時天候、路況及視野等情況，又無不能注意之情形，竟疏未
    注意於夜間使用燈光及注意車前狀況，貿然前駛，適對向由
    劉嘉翔騎乘之車牌號碼ＧＮＮ－０４７號重型機車與訴外人
    蘇晟漢騎乘之車牌號碼ＫＤＸ－８５８號重型機車併行駛至
    肇事地點，致一時剎避不及，劉嘉翔騎乘之機車撞及丙○○
    所駕駛大貨車之右前輪後，人車倒地，受有顱腦損傷、胸部
    挫傷、下肢開放性骨折之傷害，送醫後延至同日下午六時三
    十分許，因外傷性休克不治死亡。業經臺灣臺中地方法院九
    十五年度交訴緝字第二五號刑事判決有罪。被告丙○○不法
    侵害被害人即原告之子劉嘉翔之生命權，原告自得對其請求
    損害賠償。被告乙○○為丙○○之僱用人，依民法第一百八
    十八條之規定，自應負連帶賠償責任，原告等均為被害人劉
    嘉翔之父母，為此爰依民法第一百八十四條第一項前段、第
    一百九十二條、第一百九十四條之規定請求。茲就各項請求
    說明如下：
    1.原告丁○○部分：喪葬費用支出三十萬元；扶養費部分，
      原告丁○○於三十七年七月二十二日出生，自六十歲起至
      七十五歲止，須賴劉嘉翔扶養，以每月最低生活費用五千
      元計算，依霍夫曼氏扣除中間利息，得請求七十八萬二千
      六百元；精神慰撫金三十萬元。上開合計一百三十八萬二
      千六百元。
    2.原告甲○○部分：扶養費部分，原告甲○○於四十九年六
      月二十日出生，自六十歲起至七十五歲止，須賴劉嘉翔扶
      養，以每月最低生活費用五千元計算，依霍夫曼氏扣除中
      間利息，得請求七十八萬二千六百元；精神慰撫金三十萬
      元。上開合計一百零八萬二千六百元。
    並聲明：
    1.被告應連帶給付原告丁○○一百三十八萬二千六百元；應
      連帶給付原告甲○○一百零八萬二千六百元及均自九十六
      年四月十七日起至清償日止，按年息百分之五計算之利息
      。
    2.原告願供擔保請准宣告假執行。
貳、被告方面：被告未於言詞辯論期日到場，亦未提出書狀作何
    聲明或陳述。
參、得心證之理由：
一、按當事人對於他造主張之事實，於言詞辯論時不爭執者，視
    同自認；當事人對於他造主張之事實，已於相當時期受合法
    之通知，而於言詞辯論期日不到場，亦未提出準備書狀爭執
    者，準用第一項之規定，民事訴訟法第二百八十條第一項、
    第三項分別定有明文。次按「因故意或過失，不法侵害他人
    之權利者，負損害賠償責任。」、「受僱人因執行職務，不
    法侵害他人之權利者，由僱用人與行為人連帶負損害賠償責
    任。」、「不法侵害他人致死者，對於支出醫療及增加生活
    上需要之費用或殯葬費之人，亦應負損害賠償責任。被害人
    對於第三人負有法定扶養義務者，加害人對於該第三人亦應
    負損害賠償責任。」，民法第一百八十四條第一項前段、第
    一百八十八條第一項前段及第一百九十二條第一項、第二項
    分別定有明文。經查原告主張之事實，業據其提出調解不成
    立證明書、臺灣臺中地方法院檢察署相驗屍體證明書及臺灣
    臺中地方法院檢察署檢察官八十七年度偵字第八○九三號起
    訴書等影本各一份附卷可稽，尚非無憑。被告受本院相當時
    期合法之通知，於言詞辯論期日既未到場，復未提出任何書
    狀爭執，依前揭規定，應視同自認，堪信原告之主張為真實
    。從而，原告基於上開侵權行為之法律關係，請求被告應連
    帶賠償原告丁○○喪葬費用支出三十萬元及扶養費七十八萬
    二千六百元，合計一百零八萬二千六百元；請求被告應連帶
    賠償原告甲○○扶養費七十八萬二千六百元，此部分即均屬
    有據，應予准許。
二、次按「不法侵害他人致死者，被害人之父、母、子、女及配
    偶，雖非財產上之損害，亦得請求賠償相當之金額。」，民
    法第一百九十四條定有明文。本件原告主張被告丙○○不法
    侵害被害人即原告之子劉嘉翔之生命權，致使原告精神上備
    感痛苦，原告自得對其請求賠償非財產上之損害，而被告乙○○為丙○○之僱用人，依民法第一百八十八條之規定，自
    應負連帶賠償責任，爰就原告丁○○部分請求精神慰撫金三
    十萬元；原告甲○○部分請求精神慰撫金三十萬元等語。按
    慰撫金數額之酌定應斟酌加害行為、加害人之身分、地位、
    家庭經濟或能力、請求人所受痛苦之程度等一切情狀（最高
    法院四十八年度台上字第一九八二號判決要旨參照）。本院
    斟酌人之生命無價，被告丙○○未考領駕駛執照，竟受僱於
    被告乙○○所經營之陽賜砂石場擔任砂石搬運司機，於前揭
    時地駕駛大貨車，疏未注意於夜間應使用燈光，復未注意車
    前狀況，猶貿然前駛，肇致本件死亡車禍，其損害情節尚非
    輕微，被告丙○○經查無財產，被告乙○○則有房屋一棟，
    並分別投資銘揚土木包工業及名家興土地重劃開發股份有限
    公司（此有本院調取之被告稅務電子閘門財產調件明細表附
    卷為憑），惟迄仍未與原告達成和解賠償損害等一切情狀，
    認為原告之請求之精神上損害原告丁○○部分應以三十萬元
    為適當；原告甲○○部分應以三十萬元為適當，是原告主張
    精神慰撫金各三十萬元，顯屬適當，其此數額之請求，亦均
    屬有據。
肆、綜上所述，原告依據民法侵權行為之法律關係，請求被告應
    連帶給付原告丁○○一百三十八萬二千六百元；應連帶給付
    原告甲○○一百零八萬二千六百元，洵屬正當，應予准許。
    又原告併請求自九十六年四月十七日起至清償日止，按法定
    利率年息百分之五計算之遲延利息，核無不合，併予准許，
    爰為判決如主文所示。
伍、本件事證已臻明確，兩造其餘之攻擊防禦方法無逐一論述之
    必要，附此敘明。又原告陳明願供擔保，聲請宣告假執行，
    經核均合於法律規定，爰酌定相當之擔保金額宣告之。
陸、訴訟費用負擔之依據：民事訴訟法第八十五條第二項。
中　　華　　民　　國　　96　　年　　5　　月　　8　　日
                  民事第二庭    法  官  呂明坤
正本係照原本作成。
如對本判決上訴，須於判決送達後20日內向本院提出上訴狀。
中　　華　　民　　國　　96　　年　　5　　月　　8　　日
                                書記官
